【裁判字號】    95,台上,154
【裁判日期】    950112
【裁判案由】    違反槍砲彈藥刀械管制條例
【裁判全文】
最高法院刑事判決              九十五年度台上字第一五四號
    上  訴  人  甲○○
                白丞佑原名白.
                乙○○
                        4號
上列上訴人等因違反槍砲彈藥刀械管制條例案件，不服台灣高等
法院高雄分院中華民國九十四年十一月八日第二審更審判決（九
十四年度上更(二)字第二二五號，起訴案號：台灣高雄地方法院檢
察署八十七年度偵字第一０七七０號），提起上訴，本院判決如
下：
    主  文
原判決撤銷，發回台灣高等法院高雄分院。
    理  由
本件原判決認定共同被告陳瑞淵（已判處罪刑確定）於民國八十
六年八月間，受真實姓名年籍不詳之成年男子「王秋金」之寄託
保管，未經許可，無故寄藏具有殺傷力之德國SIG SAURE 廠製口
徑九MM半自動手槍（槍號為U 189 689）一支及制式九MM 口徑半
自動手槍子彈十五顆（彈底標記一顆為VPT 61，另十四顆為PMC9
MM LUGER）。嗣於八十七年五月八日凌晨四時許，陳瑞淵與上訴
人乙○○、白丞佑接獲上訴人甲○○電話告知，其遭不詳姓名人
士在賭場圍毆受傷。陳瑞淵得知後主動向乙○○、白丞佑二人稱
伊要返家「開車」（台語，即取出上開手槍及子彈之意）處理此
事，旋即單獨返回住處取出槍、彈。白丞佑及乙○○二人則駕車
載回甲○○。陳瑞淵取得上開槍彈後，以電話聯絡乙○○，獲乙
○○告以上開糾紛暫不處理，彼等欲先往高雄找年籍不詳綽號「
大胖」之友人借錢，並稱彼等已駕車在國道高速公路途中。陳瑞
淵聞言，乃於同日清晨六時許，將上開手槍、子彈掛於腰際自台
中搭大客車趕往高雄會合。會合後，四人開自用小客車一同前往
高雄市○○路國森飯店休息。於其間乙○○、白丞佑、甲○○即
知陳瑞淵隨身攜帶有上開槍、彈。而陳瑞淵並在一行人抵達該飯
店後，於白丞佑停車之際，將上開槍、彈藏置於上開自用小客車
後座之面紙盒內。迨同日下午五時許，毆打甲○○之不詳姓名人
士，與甲○○相約於同日晚上十時在台中某地談判，渠等四人乃
於同日晚上八時許，基於共同犯意之聯絡，未經許可無故持有上
開槍、彈，由白丞佑駕駛上開自用小客車，共同持有上開槍、彈
以助威勢，由國道高速公路欲返回台中談判。於同日晚上八時三
十四分許，行經國道高速公路北上岡山收費站處，因形色可疑，
經警盤查而查獲上情，並當場扣得上開槍、彈等情。因而撤銷第
一審關於上訴人等部分之判決，改判仍論處上訴人甲○○、白丞
佑、乙○○共同未經許可，持有手槍罪刑。固非無見。
惟查，(一)、原判決理由（第壹部分第二段）論述，共同被告陳瑞
淵於警詢及原審之供述前後不符，經審酌其於警詢中所為之陳述
，客觀上應具有較可信之特別情況，且亦為證明犯罪事實存否所
必要，是陳瑞淵於警詢中之證言自有證據能力云云。但陳瑞淵在
警詢中之供述，何以較之其在原審之陳述「客觀上應具有較可信
之特別情況」？原判決並未詳細說明其理由，自難昭信服，尚嫌
理由不備。(二)、依八十七年五月八日陳瑞淵警詢筆錄（附於警詢
卷內）記載，陳瑞淵供述白丞佑有看到伊將槍、彈放置在車上面
紙盒內，「乙○○和甲○○也知道我有攜帶槍枝在身上」等詞。
但第一審法院勘驗該份警詢筆錄製作時之當場錄音，該陳瑞淵係
供述槍係伊在高雄時放的，當時白丞佑在車上所以知道，「乙○
○、甲○○都不知道」等語，有勘驗筆錄在卷（見第一審卷第八
十四、八十五頁）可稽。則警詢筆錄之記載似與錄音記錄不符。
對此疑點原判決並未釐清及說明，即逕認陳瑞淵之警詢筆錄「客
觀上應具有較可信之特別情況」，自有證據能力云云，尚與刑事
訴訟法第一百條之一第二項之規定不合，亦屬可議。(三)、原判決
專憑共同被告陳瑞淵之警詢筆錄記載，其供述於是日十七至十八
時左右毆打甲○○的人說二十二時要與他談判，所以渠等就要（
由高雄）趕回台中處理等詞（見警詢卷第二頁），資以認定上訴
人等三人與陳瑞淵因此基於共同犯意聯絡，未經許可，共同持有
系爭槍彈，欲返回台中談判云云。但上訴人三人均否認其事。而
上述共同被告陳瑞淵之自白，究竟有何佐證足以證明其與事實相
符？原判決亦未說明，致上述論斷與刑事訴訟法第一百五十六條
第二項規定之證據法則相違。亦屬違誤。(四)、本院前次判決（九
十一年度台上字第二三四三號）發回更審意旨第二點，指明「按
共同正犯之所以對其他共同正犯所實施之行為負全部責任，以就
行為有犯意之聯絡為限，而該犯意聯絡固不限於事前有所謀議，
行為當時明示通謀或默示合致亦屬之。又間接事實之本身，雖非
證據，然因其具有判斷直接事實存在之作用，亦有證據之機能，
然如何由間接事實推論直接事實之存在，除須為必要說明外，尚
須於通常一般之人，均不致於對該推論產生合理性之懷疑，而得
確信其為真實之程度，進而為被告有罪之認定時，方不致產生『
以推測或擬制之方法為裁判之基礎』。原判決固以陳瑞淵案發當
日之持有槍彈，與其餘上訴人同行，相處時間長達近半日，由台
中至高雄，原明確欲處理甲○○被圍毆糾紛，中途發生暫時停止
處理，其後四人同行，回復處理原糾紛之共同目的，同處在密閉
空間車內，一同在車內伸手可及處被查獲槍彈，衡諸社會處理賭
場糾紛常情，推論上訴人白丞佑等三人有與陳瑞淵共同支配該槍
、彈之意思聯絡。然槍砲彈藥刀械管制條例第七條第四項處罰持
有手槍罪，而所謂持有係指行為人在主觀上有支配、管領之意思
，客觀上亦能將該物置於自己實力支配之下；依警詢筆錄及第一
審勘驗筆錄『（誰叫你拿槍？彬仔叫你拿槍？）沒有，是瑞永平
常待我不錯，我也自己不會想，聽到就自己要……』『（有無叫
你帶幾顆〝子〞〔子彈〕來？）沒有』『……我就回家，把我母
親吵醒，我母親下來樓下，我怕她懷疑，……後來他打電話來說
不要處理，……但我已把東西拿出來，我母親又在家，只好沒辦
法……』『但是我拿槍後要拿回去放麻煩，就帶往高雄』『（誰
放在後面〔指槍〕）我放的』『（他們知不知道）小白〔白丞佑
〕知道』『阿彬、瑞永都不知道』『（他〔白丞佑〕有看著你拿
去放，或是幫你把風）沒有，反正他有看到』之記載（見原審卷
第八十三至八十五頁、警卷第二頁第九行、第十行），可知陳瑞
淵取出寄藏之槍彈係個人之意思，取出後又經乙○○告知暫不處
理甲○○賭場被毆問題，陳瑞淵恐為其母發現，遂將扣案之槍彈
由住處攜往高雄，並置放於所乘坐車內面紙盒內，因此陳瑞淵既
非受其餘上訴人之指示而持手槍至高雄，其持槍南下之目的亦非
為談判壯聲勢之用。另從置放至為警查獲期間，雖經過近十個小
時左右，惟依據卷內資料，並無任何直接、間接證據或間接之事
實，可以推論上訴人甲○○等三人主觀上與陳瑞淵於共同持有手
槍前有謀議，或於持有當時有明示之通謀或默示意思之合致；亦
無任何證據顯示乙○○、甲○○知悉手槍藏於面紙盒內，如何推
論乙○○、甲○○客觀上可以支配管領該手槍。原審僅以上訴人
甲○○三人與陳瑞淵共同乘坐一車，扣案槍彈置於車內面紙盒內
，即為彼等三人與陳瑞淵間有持有槍彈之犯意聯絡之認定，不惟
不足以昭信服，併嫌違背證據法則。」等情。乃原審對此仍未深
入審究，詳細論述，致瑕疵依然存在。亦屬可議。以上或為上訴
意旨所指摘，或為本院得依職權調查之事項，應認原判決仍有發
回更審之原因。
據上論結，應依刑事訴訟法第三百九十七條、第四百零一條，判
決如主文。
中    華    民    國  九十五  年    一    月   十二   日
                      最高法院刑事第四庭
                          審判長法官  吳  雄  銘
                                法官  池  啟  明
                                法官  劉  介  民
                                法官  郭  毓  洲
                                法官  韓  金  秀
      本件正本證明與原本無異
                                      書  記  官
中    華    民    國  九十五  年    一    月   十六   日
                                                Ａ


司法院資訊處製作；財團法人民間司法改革基金會備份。
